臺灣高等法院高雄分院民事裁定　　　　 100年度家抗字第31號
抗　告　人　葉桂碧
相　對　人　葉明源
上列抗告人因與相對人間請求回復特留分事件，對於民國100 年
5 月31日臺灣屏東地方法院99年度家訴字第68號所為裁定提起抗
告，本院裁定如下：
    主  文
抗告駁回。
抗告訴訟費用由抗告人負擔。
    理  由
一抗告意旨略以：本件抗告人起訴請求回復特留分事件，經原法
  院判決敗訴，嗣經抗告人提起上訴，詎原法院以抗告人上訴逾
  期為由，裁定駁回抗告人之上訴（下稱原裁定）。惟因抗告人
  當時在監服刑，未能收受由郵政機關寄存於警察機關之第一審
  判決，且原法院未依民事訴訟法第130 條規定，對於在監所人
  為送達者，應囑託該監所首長為之，顯係送達不合法，是抗告
  人之上訴仍為有效。爰提起本件抗告，請求廢棄原裁定等語。
二按提起上訴，應於第一審判決送達後20日之不變期間內為之；
  提起上訴，如逾上訴期間或係對於不得上訴之判決而上訴者，
  原第一審法院應以裁定駁回之，民事訴訟法第440 條前段、第
  442 條第1 項定有明文。次按對於在監所人為送達者，應向該
  監所長官為之，民事訴訟法第130 條定有明文。如當事人為在
  監所人，而送達人捨監所長官，而逕向當事人之住居處所送達
  者，縱經其同居人或受僱人受領送達，亦不生送達之效力，最
  高法院民國69年台上第389 號判例可資參照。惟若當事人尚未
  入監服刑，自無庸適用民事訴訟法第130 條之規定。是以，逕
  向當事人本人為送達，即生送達之效力。又期間之計算，依民
  法之規定；於一定期日或期間內，應為意思表示或給付者，其
  期日或期間之末日，為星期日、紀念日或其他休息日時，以其
  休息日之次日代之，民事訴訟法第161 條、民法第122 條亦有
  明文。
三經查：本件原法院第一審判決於100 年4 月21日送達抗告人本
  人，自收受判決翌日（即100 年4 月22日）起算，加計在途期
  間4 日，算至100 年5 月15日屆滿24日，惟因當日為星期日，
  應算至次日即100 年5 月16日上訴期間即已屆滿。詎抗告人遲
  至100 年5 月19日始向原法院提起上訴。嗣抗告人於100 年6
  月7 日入監服刑一節，有送達證書、抗告人民事上訴狀上原法
  院收文章、法務部矯正署屏東監獄竹田分監出監證明書附卷可
  憑（見原法院卷第148 頁、第153 頁、本院卷第8 頁）。足認
  抗告人於100 年6 月7 日入監前之100 年4 月21日即已親自收
  受第一審判決。是以揆諸上開說明，原法院自無庸依民事訴訟
  法第130 條規定向監所長官為送達，且原法院於100 年4 月21
  日向抗告人本人為送達時，即生送達之效力，而應開始起算上
  訴之不變期間。詎抗告人遲至100 年5 月19日始提起上訴，已
  逾上訴不變期間，其上訴為不合法，原法院據此裁定駁回抗告
  人之上訴，並無違誤。從而，抗告意旨指摘原裁定不當，非有
  理由，應予駁回。
四據上論結，本件抗告為無理由，依民事訴訟法第495 條之1 第
  1 項、第449 條第1 項、第95條、第78條，裁定如主文。
中    華    民    國    100   年    10    月    20    日
                            民事第四庭
                                審判長法官  蔡文貴
                                法      官  陳真真
                                法      官  謝靜雯
以上正本證明與原本無異。
本件不得再抗告。
中    華    民    國    100   年    10    月    20    日
                                書  記  官  楊茱宜